臺灣高等法院交通事件裁定　　　　　　　　　　　　九十一年度交抗字第一八九號
　　抗　告　人
　　即受處分人　甲○○
右抗告人因違反道路交通管理處罰條例案件，不服臺灣板橋地方法院中華民國九十一
年一月三十一日裁定（九十一年度交聲字第三一號），提起抗告，本院裁定如左：
    主  文
抗告駁回。
    理  由
一、按汽車駕駛人，駕駛汽車，拒絕接受酒精濃度測試之檢定者，處新台幣（以下同
    ）六千元以上一萬二千元以下罰鍰，並當場禁止其駕駛及吊扣其駕駛執照六個月
    ，道路交通管理處罰條例（民國九十年一月十七日總統修正公布之道路交通管理
    處罰條例部分條文，其施行日期依同條例第九十三條規定須由行政院以命令定之
    ，而行政院係於九十年四月三日以台九十交字第０一九三一七號令發布修正後之
    該條例自九十年六月一日起施行，故以下所述及之本條例，如無特別註明，乃係
    修正生效後之新法，而於敘述上如係九十年一月十七日修正，同年六月一日生效
    施行前之該條例，則會在該條例下加註【舊法】以資辨明，先予敘明）第三十五
    條第一項第三款（舊法）定有明文。而行為人駕駛汽車違反道路交通管理處罰條
    例第三十五條第一項規定者，依同條例第六十三條第一項第三款規定，除本應依
    該條項規定處罰鍰外，並予記違規點數三點，惟行為人如係駕駛汽車，拒絕接受
    酒精濃度測試檢定為警舉發，依該條項規定除應處罰鍰外，並需吊扣其駕駛執照
    六個月，因此依該條例第六十三條第二項「依前項各條款，已受吊扣或吊銷駕駛
    執照處分者，不予記點。」規定，於行為人係因駕駛汽車，拒絕接受酒精濃度測
    試之檢定違反道路交通管理處罰條例第三十五條第一項第三款規定（舊法）案件
    ，因行為人除應受罰鍰之處罰外，併需受吊扣駕駛執照六個月之處分，故已無庸
    再對行為人併予記違規點數三點之處分。
二、本件異議人即受處分人甲○○於民國九十年四月十五日十九時三十四分許，騎乘
    車號ＯＳＰ－八三二號重型機車沿台北縣中和市○○路行駛，行經中和市○○路
    、中山路、連城路交岔路口時，為台北縣警察局中和分局中和交通分隊員警陳正
    仁實施路檢攔停，發現受處分人滿臉通紅且酒味甚濃，員警遂欲對受處分人實施
    酒精濃度測試檢定，受處分人雖聽員警之命將車停下，惟趁員警以無線電通知同
    仁送酒測器之際，往永和方向逃逸，拒絕接受酒精之測試檢定，員警隨即以受處
    分人有違反前揭道路交通管理處罰條例第三十五條第一項第三款規定（舊法）規
    定之行為掣單舉發，嗣受處分人於舉發通知單上所載之應到案日期前向原處分機
    關提出申訴，經原處分機關請原舉發單位即台北縣警察局中和分局調查結果，仍
    認受處分人有前開違規行為，原處分機關乃依前揭道路交通管理處罰條例第三十
    五條第一項第三款規定（舊法）於九十年十二月四日裁處受處分人罰鍰一萬二千
    元並予吊扣其駕駛執照六個月。
三、原裁定略以：
  (一)訊據抗告人即受處分人固不否認有於前述時地，騎乘前揭車號機車為警實施路檢
    攔停對其實施酒測之事實，惟矢口否認有任何違反道路交通管理處罰條例規定之
    行為，辯稱：伊當天因未帶證件，遂將機車鑰匙拔起，返家拿取證件，當時警察
    並未表明對伊實施酒測，待伊返回現場，警察已離去云云，惟查：受處分人於前
    述時地為警路檢攔停並實施酒測，惟其拒絕接受酒精濃度測試檢定之違規事實，
    業據證人即開單員警陳正仁於原審調查時，以具結擔保其供述之真實性並在負擔
    偽證罪之心理處罰狀態下供稱：「．．．，異議人（指甲○○）騎車的時候在搖
    擺，我趁他在停紅燈的時候，請他到路邊，查驗他的證件，他說他沒有帶證件，
    但是他是車主，他寫了一些資料給我，因為時間很久了，資料我已經遺失。當時
    異議人已經很醉了，我告訴他打算對他實施酒測，我就通知交通隊，叫他們送酒
    測儀器過來，異議人告訴我說他已經有一個酒醉駕車的紀錄，異議人就叫我不要
    測，後來異議人在我電話聯絡的時候，就逃跑了，把機車留在現場」等語（見原
    審卷第四十頁、第四一頁），並有台北縣警察局中和分局九十年六月二十日九０
    北警中字第二一００三號書函、九十年十二月十一日九十北警中字第四二０六九
    號書函、台北縣警察局舉發違反道路交通管理事件通知單及酒精測試表等影本各
    一件在卷可稽（見原審卷第十頁、第十三頁、第三二頁、第三三頁），本件事證
    明確，受處分人之違規行為堪以認定。
  (二)綜上所述，受處分人確有在前揭時地駕駛汽車，拒絕接受酒精濃度測試檢定之違
    規行為，從而原處分機關依前揭道路交通管理處罰條例（舊法）第三十五條第一
    項第三款規定裁處異議人罰鍰一萬二千元並予吊扣其駕駛執照六個月，並以九十
    年一月十七日總統修正公布之道路交通管理處罰條例第三十五條規定，已於同年
    六月一日生效施行，新法第三十五條對汽車駕駛人拒絕接受酒精濃度測試檢定者
    之處罰，已於同條第三項修正為處六萬元罰鍰並吊銷其駕駛執照，此修正後之法
    律顯有不同，應認係屬法律之變更；行為人騎乘機車，拒絕接受酒精濃度測試檢
    定違反道路交通管理處罰條例第三十五條第一項第三款規定（舊法）案件，舊法
    顯有利於受處分人（因新法對行為人拒絕接受酒精濃度測試檢定即需處以六萬元
    之罰鍰，並吊銷行為人之駕駛執照，顯較舊法為重），依學者所認，行政罰在法
    律之適用上應有刑法第二條第一項「行為後法律有變更者，適用裁判時之法律。
    但裁判前之法律有利於行為人者，適用最有利於行為人之法律。」及稅捐稽徵法
    第四十八條之三「納稅義務人違反本法或稅法之規定，適用裁處時之法律。但裁
    處前之法律有利於納稅義務人者，適用最有利於納稅義務人之法律。」規定所揭
    示之「從新從輕」原則之類推適用（陳清秀著【依法行政與法律的適用】一文，
    收錄於翁岳生編【行政法】一書，第一七六頁至第一七九頁，八十七年三月版）
    ，爰適用修正生效前之舊法為本件之裁判，仍以受處分人有違反道路交通管理處
    罰條例（舊法）第三十五條第一項第三款規定之行為，依該條項規定裁處受處分
    人罰鍰一萬二千元，並吊扣其駕駛執照六個月，經核其異議為無理由，應予駁回
    。
四、抗告意旨略以：(一)舉發單位員警陳正仁與抗告人為本事件之相對立兩造，原審法
    院以陳正仁為證人，並採用其證詞，道路交通管理處罰條例第八十七條第一項形
    同虛設。(二)舉發員警陳正仁之證詞：「．．．，他寫了一些資料給我，因為時間
    很久了，資料我已經遺失。．．．」，違反刑事訴訟法第一百五十四條規定。(三)
    抗告人既已逃跑，則該警員何以能取得抗告人酒精測試表，既有酒精測試表，何
    以舉發抗告人拒絕酒測？又抗告人若未將機車留置（鑰匙自行取下），舉發員警
    豈有允許抗告人逕自離去返家取回證件？云云。經查：按證人陳正仁乃為原處分
    機關所認定受處分人有前開違規行為之原證人，其並到庭在本院面前以言詞供述
    本件訴訟上之待證事實－即受處分人有前開違規事實，本院由其上開供述已得有
    受處分人確有上開違規行為之心證，且於本件卷存證據資料內並無任何積極證據
    足以證明證人陳正仁上開供述係屬虛偽，亦無有足以令人顯信陳正仁其供述為不
    可採之品性證據或前科證據存在，自不得僅以證人為本件開單告發受處分人之員
    警而全盤抹煞其在訴訟上所具有之原證人資格，而受處分人對前開證人之供述並
    無法舉出或請求調查任何對其有利之證據資料，以使法院對證人所供述受處分人
    違規之事實產生任何合理之懷疑，且交通警察掣單舉發違反道路交通管理處罰條
    例所列之違規事實，本質上為行政處分，係公務員基於職務上之權力，依法就特
    定之具體事件所為之具公法上效果之單方面行政行為，基於公務員為公法上行為
    具有公信力之原則，該行政行為當可被推定為真正，其據以依法處分之事實認定
    亦為正確無誤，從而本件異議人既未能提出證據以資證明其確無違規行為，僅空
    言稱並未拒絕接受酒測僅係返家拿取證件，尚難認其辯解為可採。又依卷附酒精
    測試表上記載「測試：拒測十九時三十四分」，有該表在卷可按，是上開酒精測
    試表適足以佐證受處分人案發當時拒絕酒測，且接受酒精濃度測試檢定所需之時
    間，不過一、二分鐘，而受處分人遭警攔檢酒測之地點為中和市○○路、中山路
    、連城路交岔路口附近，距離抗告人住處板橋市○○路，有些許距離，員警豈有
    先讓受處分人離去返家拿取證件而讓自己留在現場等候多時之理？是受處分人上
    開陳述，顯為卸責之詞，委無可採，抗告為無理由，應予駁回。
據上論斷，應依道路交通案件處理辦法第二十六條，刑事訴訟法第四百十二條，裁定
如主文。
中      華      民      國    九十一    年      三      月      十四    日
                              臺灣高等法院交通法庭
                                  審判長法  官  陳  春  秋
                                        法  官  王  麗  莉
                                        法  官  徐  培  元
右正本證明與原本無異。
不得再抗告。
                                        書記官  陳  建  邦
中      華      民      國      九十一   年   三      月      十五      日
